高雄高等行政法院簡易判決
　　　　　　　　　　　　　　　　　　　94年度簡字第 259號
原　　　告　甲○○
　　　　　　　　　　　　　　　.
　　　　　　　　　　　　　　　.
　　　　　　　　　　　　　　　.
被　　　告　高雄市稅捐稽徵處
代　表　人　丙○○　○○
上列當事人間因確認公法上債權不存在事件，原告提起本件行政
訴訟。本院判決如下：
    主  文
原告之訴駁回。
訴訟費用由原告負擔。
    事實及理由
一、緣原告所有坐落高雄市新興區○○○段一六二之一地號土地
    （重測後為新興段三小段三八六地號），因位屬高雄市政府
    辦理六十六年度新興區○○○路道路開闢工程之工程受益費
    徵收範圍，其工程受益費於民國（下同）六十八年四月二十
    日公告徵收，開徵日期為七十一年一月三十一日，原告應負
    擔之工程受益費為新台幣（下同）七、四二四元。又上開工
    程受益費繳款書業經被告於七十二年十一月九日合法送達，
    原告未於期限內繳納，被告所屬新興分處遂移送臺灣高雄地
    方法院強制執行，因執行無著，於七十六年八月二十八日由
    法院核發債權憑證結案。嗣新興分處執上開債權憑證於八十
    九年十月二十五日再移請臺灣高雄地方法院為強制執行，惟
    因有關公法上金錢給付義務之執行業務自九十年一月一日起
    由法務部行政執行署高雄行政執行處（以下簡稱高雄行政執
    行處）承受，經該署以查無原告可供執行之財產，而核發九
    十三年三月四日雄執忠九十年稅執字第○○○五五○九六號
    債權憑證結案。其後，新興分處又再持上開債權憑證於九十
    四年三月十五日移送執行，案經高雄行政執行處於九十四年
    六月十日通知原告繳納積欠之工程受益費，原告不服，以系
    爭工程受益費逾徵收期限為由，提起本件行政訴訟，請求以
    確認被告對原告之上開工程受益費之公法上債權關係不存在
    。
二、原告起訴略以：(一)原告欠繳的係六十六年度的工程受益費，
    該土地工程受益費之消滅時效，依台中高等行政法院九十年
    度簡字第三五二四號判決指出，應類推適用稅捐稽徵法五年
    徵收期限之規定；且鈞院九十四年度簡字第一○一號判決亦
    認土地重劃應繳之差額地價，得以確認訴訟方式確認其已罹
    於消滅時效，不得再命當事人繳納。(二)又公法上請求權時效
    ，依行政程序法第一百三十一條規定，除有法律特別規定者
    外，因五年間不行使而消滅，且此項請求權因時效完成而當
    然消滅。至於行政程序法施行前之時效問題，應視性質分別
    類推適用其他相關法律，此觀司法院大法官會議釋字第四七
    四號解釋意旨即明。再查學者普遍認為亦應類推適用稅捐稽
    徵法五年徵收期間，蓋除使法律關係免於長期未能確定狀態
    外，亦寓有督促行政機關積極行使公法上請求權意涵云云，
    而請求確認被告對原告本件工程受益費之公法債權不存在云
    云。惟被告則以：(一)查「工程受益費徵收條例第六條並非行
    政程序法第一百三十一條第一項所稱之特別規定，是行政程
    序法施行後始發生之工程受益費請求權，應依行政程序法第
    一百三十一條之規定辦理；其五年請求權時效之起算時點，
    以實際開單徵收之繳納期限開始之日為起算點。至該法施行
    前已發生之工程受益費請求權，得類推適用民法第一百二十
    五條規定因十五年間不行使而消滅（即縱使殘餘時間，自行
    政程序法施行日起算較五年為長者，仍應依其期間）。」為
    內政部九十年六月二十一日台九十內營字第九○八四一四六
    號令解釋有案。又最高行政法院九十三年度判字第一七一五
    號判決，亦認定「工程受益費之徵收，乃以工程受益費徵收
    條例為其依據，此與各項稅捐徵收之法源亦有不同，是於行
    政程序法施行前，工程受益費徵收條例就徵收之時效期間，
    雖未為明文規定，亦難類推適用稅捐稽徵法第二十一條有關
    核課期間五年之規定。另行政程序法及行政執行法均係自九
    十年一月一日起施行，時效係關於請求權之消滅規定，自屬
    實體規定，依實體從舊原則，行政程序法第一百三十一條第
    一項及行政執行法第六條施行前，關於公法上請求權之行使
    ，亦無上開法律於五年消滅時效規定之適用。從而，本件系
    爭工程受益費之請求權時效，應類推適用民法第一百二十五
    條十五年時效期間之規定。」則本案為行政程序法施行前已
    發生之工程受益費請求權，其請求權時效應為十五年。(二)另
    內政部九十四年一月二十七日台內營字第○九四○○八一三
    九四號函釋：「按依工程受益費徵收條例第七條第一項前段
    規定，工程受益費之徵收，得一次或分期為之；另參照本部
    九十年六月二十一日台九十內營字第九○八四一四六號令，
    工程受益費請求權時效之起算點，以實際開單徵收之繳納期
    限開始之日為起算點，故分期開徵工程受益費，其請求權時
    效之起算點，應分別以其各期工程受益費之繳納時限開始之
    日為起算點。」本案分期開徵其第一期繳納期限開始之日為
    七十一年一月三十一日，至被告所屬新興分處於七十二年十
    一月九日送達繳款書予原告繳納時，其請求權時效並未逾民
    法第一百二十五條規定十五年之時效。(三)再按「所稱．．．
    『得類推適用民法消滅時效』之規定，係包括民法總則篇第
    六章有關消滅時效期間、中斷及不完成等相關規定在內．．
    ．。」、「行政執行法第四十二條第三項有關執行法修正施
    行前事件之執行期間起算之規定，必須以行政執行法施行前
    ，該行政執行所欲實現之公法請求權，依當時應適用或類推
    適用之法規，尚未罹於時效者為限，並依該項規定自行政執
    行法施行日起算執行期間。」、「行政執行法施行前成立之
    工程受益費事件，如其請求權時效依當時適用或類推適用之
    法規，尚未罹於時效而消滅，自得依行政執行法第四十二條
    第二項及有關規定移送該管行政執行處執行之，並依同條第
    三項規定自行政執行法修正施行日起算其執行期間。」分別
    為法務部九十二年二月十七日法律字第○○九二○○○○○
    五○號、九十一年二月二十一日法律字第○○九○○四八四
    九一號及九十二年十月二十四日法律字第○九二○○四○七
    ○八號函所釋示。則新興分處既於七十二年十一月九日將該
    工程受益費之繳款書合法送達，是為九十年一月一日行政程
    序法施行前已發生工程受益費之公法上請求權之案件，其消
    滅時效應為十五年，且本案係公法上金錢給付義務之強制執
    行，該消滅時效期間因被告向臺灣高雄地方法院申請強制執
    行而中斷，嗣因執行無著，於七十六年八月二十八日核發債
    權憑證，請求權自應於當日起重行起算十五年，其消滅時效
    至九十一年八月二十八日始屆滿，屬行政執行法施行日（九
    十年一月一日）前尚未執行終結之執行事件。又因得知原告
    有可供執行財產，乃於八十九年十月二十五日再移送法院執
    行，經法務部執行署高雄行政執行處（九十年一月一日起之
    行政執行機關）於九十三年三月四日核發債權憑證。依照上
    開行政執行法第四十二條及法務部相關令、函釋規定，本案
    執行期間，應自行政執行法公布施行日起算五年（即執行期
    間至九十四年十二月三十一日屆滿），故本案九十四年三月
    十五日再移送執行處執行，於法有據。原告所訴洵不足採，
    並請求駁回原告之訴等語，資為抗辯。
三、經查，原告所有坐落高雄市新興區○○○段一六二之一地號
    土地（重測後為新興段三小段三八六地號），其工程受益費
    於六十八年四月二十日公告徵收，開徵日期為七十一年一月
    三十一日，原告應負擔之工程受益費為七、四二四元。又上
    開工程受益費繳款書業經被告於七十二年十一月九日合法送
    達，原告未於期限內繳納，被告所屬新興分處遂先後移送臺
    灣高雄地方法院及高雄行政執行處執行，均因執行無著，而
    獲核發債權憑證結案。其後，新興分處又再持上開債權憑證
    於九十四年三月十五日移送高雄行政執行處強制執行，並經
    該處於九十四年六月十日通知原告繳納積欠之工程受益費等
    情，此有被告提出之高雄市稅捐稽徵處民生一路工程受益費
    徵收底冊與滯納底冊、臺灣高雄地方法院財務案件七十六年
    八月二十八日財執字第○四三七三號債權憑證、高雄市稅捐
    稽徵處八十九年十月二十五日滯納稅款罰鍰案件移送書及法
    務部行政執行署高雄行政執行處九十三年三月四日雄執忠九
    十年稅執字第○○○五五○九六號債權憑證附卷可稽，自堪
    信為真實。
四、原告起訴雖主張本件係六十六年度之工程受益費，其時效應
    類推適用稅捐稽徵法五年徵收期限之規定，則本案被告對原
    告之工程受益費請求權時效已完成，公法債權即為消滅，被
    告自不應向原告徵收系爭之工程受益費云云。然查：
    1.按「工程受益費之徵收，以土地及其改良物為徵收標的者
　　　，以稅捐稽徵機關為經徵機關﹔．．．。」為工程受益費
    　徵收條例第十三條所明定。次按「繳納義務人對應繳納之
    　工程受益費有異議申請復查者，應於規定期限內照繳納通
      知單所列數額先行繳納二分之一款項後，向稅捐稽徵機關
      申請復查。逾期不予受理。前項申請復查案件，稅捐稽徵
      機關應即移送原查定機關辦理復查，原查定機關應核復申
      請人，並以副本送稅捐稽徵機關，其原查定數額有變動時
      ，應編造更正清冊送稅捐稽徵機關辦理。」、「各級地方
    　政府徵收工程受益費，以土地及其改良物為徵收標的者，
      其應辦事項除依本條例第五條規定之程序辦理外，並權責
      規定如左：．．．三、有關申請更正或復查案件，由稅捐
      稽徵機關受理，移送原查定機關復查後核復申請人，並以
      副本抄送稅捐稽徵機關。」亦分別為工程受益費徵收條例
      施行細則第六十三條及第七十二條所明定。而所謂「原查
      定機關，應為主辦工程機關」，亦經內政部七十五年八月
      十二日台內營字第四二七五七○號函示在案。準此，稅捐
      稽徵機關依上開法律規定，其就工程受益費之開徵，程序
      上雖負有徵收及受理有關更正及復查之權責，惟其既非該
      工程受益費之主辦權責機關，則於實體法上尚難認為其為
      工程受益費之公法上債權之權利主體，從而有關工程受益
      費請求權是否罹於消滅時效所生之爭執，自應以主辦權責
      機關即高雄市政府作為爭訟之對象，方屬適格。是本件原
      告以系爭工程受益費之徵收時效已消滅為由，請求確認被
      告對原告之工程受益費之公法上債權關係不存在，揆諸上
      開說明，即屬當事人不適格而欠缺權利保護要件，應予駁
      回。
    2.其次，工程受益費係國家為謀公共利益而設置、建造或維
    　護公共設施，並對因此享有特別利益之人民，所為公法上
      之強制徵收，用以彌補施工費用支出之措施。而此項受益
      費之徵收，與一般租稅之課徵，雖均係國家基於法律之授
      權，為支應財政之需要，而課予人民公法上以金錢給付為
      內容之負擔（公課），然前者係因特定個人享受特別利益
      ，而須承受是項「特別負擔」；而後者則是對人民普遍課
      賦，而非針對特定個人為之，人民所承受之負擔為「一般
      負擔」，兩者之性質，並非相同。此外，工程受益費之徵
      收，乃是以工程受益費徵收條例為其依據，此與各項稅捐
      徵收之法源亦有不同，自難適用稅捐稽徵法第二十三條有
      關徵收時效之規定。又行政程序法第一百三十一條第一項
      雖規定：「公法上之請求權，除法律有特別規定外，因五
      年間不行使而消滅。」惟本件系爭工程受益費之徵收，係
      發生於行政程序法施行之前（該法於九十年一月一日施行
      ），故亦無該條文有關公法上請求權時效之適用。是以本
      件系爭工程受益費之請求權時效，於工程受益費徵收條例
      及相關法令既無徵收期間之規定，自應類推適用民法第一
      百二十五條十五年時效期間之規定（最高行政法院九十三
      年度判字第七九七號、九十三年度判字第九五五號判決、
      法務部九十年三月十四日九十法律決字第○○○一三二號
      函釋及內政部於九十年六月二十一日以台九十台內營字第
      九○八四一四六號函釋，亦採相同見解）。原告主張該系
    　爭工程受益費之消滅時效，應類推適用稅捐稽徵法五年徵
    　收期限之規定，並不足採。
    3.再者，系爭工程受益費於七十一年一月三十一日開徵後，
    　原告因未按期繳納工程受益費，經被告新興分處移送臺灣
    　高雄地方法院強制執行，因執行無著，而於七十六年八月
      二十八日由該法院核發債權憑證結案。依此，被告就系爭
      工程受益費之請求權時效，依民法第一百二十九條及第一
      百三十七條規定，即應從七十六年八月二十八日起，重行
      起算十五年請求權之時效期間，計至九十一年八月二十七
      日止時效始為完成。惟嗣後被告新興分處於前開時效完成
      前，復於八十九年十月二十五日再移送臺灣高雄地方法院
    　為強制執行，則該消滅時效期間自因再申請強制執行而中
    　斷。然因有關公法上金錢給付義務之執行業務自九十年一
      月一日起由高雄行政執行處承受，經該署以查無原告可供
      執行之財產，而核發九十三年三月四日雄執忠九十年稅執
      字第○○○五五○九六號債權憑證結案。其後，新興分處
      又再持上開債權憑證於九十四年三月十五日移送執行，其
      請求權自難謂罹於時效而消滅，是本件原告請求確認被告
      對系爭工程受益費之公法債權不存在，亦屬無理由。
五、綜上所述，被告以原告欠繳爭工程受益費未繳，而聲請強制
    執行，其公法上之請求權尚未逾十五年之時效期間，故原告
    請求確認被告對系爭工程受益費之公法債權不存在，難認為
    有理由，應予駁回。又本件為簡易訴訟案件，爰不經言詞辯
    論為之。至兩造其餘攻擊及防禦方法均不足以影響本件判決
    結果，不予一一論述，附此敘明。
六、據上論結，本件原告之訴為無理由，依行政訴訟法第二百三
    十三條第一項、第二百三十六條、第一百九十五條第一項後
    段、第九十八條第三項前段，判決如主文。
中　　華　　民　　國　　94　　年　  10　　月　 31  　 日
                  第三庭      法   官  邱政強
以上正本係照原本作成。
如不服本判決，應於送達後20日內，向本院提出上訴狀並表明上
訴理由，如於本判決宣示後送達前提起上訴者，應於判決送達後
20日內補提上訴理由書（須按他造當事人人數附繕本）。
提起上訴應預繳送達用雙掛號郵票7份（每份34元）。
中　　華　　民　　國　　94　　年　  10　　月　 31  　 日
　　　　　　　　　　　　　　　書記官   藍慶道
附註:
行政訴訟法第235條（第1項、第2項）:
對於適用簡易程序之裁判提起上訴或抗告，須經最高行政法院之
許可。
前項許可，以訴訟事件所涉及之法律見解具有原則性者為限。
